【裁判字號】    89,上易,488
【裁判日期】    890419
【裁判案由】    詐欺
【裁判全文】
臺灣高等法院臺南分院刑事判決            八十九年度上易字第四八八號      Ｃ
      上  訴  人  臺灣台南地方法院檢察署檢察官
      被      告  丙  ○  ○
                原名蔡松樹）.
右上訴人因被告等詐欺案件，不服臺灣台南地方法院八十八年度易字第一八０四號中
華民國八十九年一月十八日第一審判決（起訴案號：臺灣台南地方法院檢察署八十八
年度偵字第六四ＯＯ號）提起上訴，本院判決如左：
      主      文
原判決關於丙○○部分撤銷。
丙○○共同連續意圖為自己不法之所有，以詐術使人將本人之物交付，處有期徒刑肆
月。
其餘上訴駁回。
      事      實
一、丙○○、乙○○係夫妻，因經商失敗，為生意週轉，自民國（下同）八十六年二
    月間向甲○○借款新台幣（下同）二十萬元，後又陸續借款，迄八十七年九月間
    共借得七十四萬元。嗣甲○○向渠等催討債務，丙○○、乙○○因受他人倒債致
    無法返還。詎其等明知已資力不佳，竟基於共同意圖為自己不法之所有之概括犯
    意，於八十七年十一月間持發票人為乙○○、付款人：第一商業銀行大灣分行、
    發票日：八十七年十二月二十五日、面額：九十八萬六千一百元之支票乙紙向甲○○佯稱欲返還前揭欠款，甲○○信以為丙○○、乙○○有誠意返還上開借款，
    而予以收受，乃丙○○、乙○○於取得甲○○信任後，又連續向甲○○佯稱需資
    金週轉，於八十七年十一月間、十二月十五日分別再向甲○○借得三十七萬元、
    五十萬元，甲○○不疑有詐而再借予該款。嗣甲○○於該支票屆期向銀行提示時
    ，發現該支票早已於八十五年五月三日拒絕往來，甲○○始知受騙。
二、案經甲○○訴請台灣台南地方法院檢察署檢察官偵查起訴。
      理      由
一、訊據被告丙○○、乙○○固坦承有持前揭支票交予告訴人甲○○，並又向其借款
    三十七萬元、五十萬元之事實，惟均矢口否認有何詐欺犯行，被告丙○○辯稱：
    交付告訴人前揭支票目的係作為借款之憑證，並非要償還借款，伊有請告訴人不
    要提示該支票，而伊無法還錢係因去大陸投資虧損云云；被告乙○○則辯稱：公
    司之財務均由其夫即被告丙○○處理，公司財務狀況伊均不知情云云。
二、惟查：
（一）右揭事實業據告訴人指訴綦詳，且有匯款收據、支票及退票理由單附卷可稽，
      而被告乙○○簽發之支票早於八十五年五月三日已拒絕往來，此有第一商業銀
      行大灣分行八十八年十月十二日〔八八〕一大灣字第一九六號函附於原審卷可
      憑，被告等明知已資力不佳，竟仍於八十七年十一月間持該紙支票佯向告訴人
      清償債務，於取得告訴人信任後，嗣又分別於八十七年十一月間及八十七年十
      二月再向告訴人借款，渠等顯係施用詐術，使告訴人陷於錯誤，且有不法所有
      之意圖甚明，被告丙○○雖辯稱交付該紙支票予告訴人係作為借款之證明云云
      ，惟被告等係於八十六年二月間即陸續向告訴人借款，斷無遲至八十七年十一
      月始開具借款證明之理，是被告丙○○前揭所辯顯與常理有違，不足採信。
（二）被告乙○○雖辯稱公司財務狀況伊均不知情，惟被告所交付之支票係以乙○○
      為發票人，而渠等於八十六年二月間至九月間向告訴人所借款項亦均匯入乙○○開立之開元路郵局，帳號：第０五二七二０—七號帳戶內，有匯款單、被告
      乙○○郵局存簿儲金帳戶之交易明細表分別附於偵查卷及原審卷可查。又參以
      被告乙○○於八十八年五月二十五日與告訴人為對帳而通電話時稱：「（告訴
      人：妳現在跟我核對，我還是要．．．因為當時我都是從電匯單、跟郵局存簿
      、農會裡面所領出來的。）嘿！我也就是這樣記載起來的啊！（告訴人：對啊
      ！看你那裡到底是什麼情形，過來這裡才來核對啊！）你這樣可能連一項十八
      萬的都算進去。（告訴人：什麼十八萬？）有，他有拿一張十八萬的票去給你
      ，說要跟你換現金」（原審卷第四十一、四十二頁）等語觀之，被告乙○○對
      被告丙○○與告訴人間資金往情形應知之甚詳，伊前揭所辯顯係卸責之詞，亦
      難予採信。本件事証明確，被告等犯行均堪認定。
三、核被告丙○○、乙○○所為，均係犯刑法第三百三十九條第一項之詐欺取財罪。
    被告二人間有犯意聯絡及行為分擔，為共同正犯。又被告等多次犯行，時間緊接
    ，所犯為構成要件相同之罪，顯係基於概括犯意為之，應依連續犯之規定論以一
    罪，並加重其刑。
四、原審法院認被告丙○○部分，罪證明確，予以論罪科刑，固非無見，惟查被告丙○○犯後態度不佳，尚無悔意，且未與告訴人甲○○達成和解，償還前開款項，
    詐騙所得高達八十七萬元，其犯罪情節非屬輕微，乃原審除量處有期徒刑四月，
    併予以宣告緩刑貳年，尚嫌輕縱，檢察官上訴意旨指摘原判決量刑過輕，本院認
    為被告丙○○部分，非無理由，應將丙○○部分撤銷改判。爰審酌被告丙○○犯
    罪之動機、目的、手段、所生危害、所得利益及犯罪後態度等一切情狀，量處如
    主文第二項所示之刑，以示懲儆。至於被告乙○○部分，原審以其前未曾受有期
    徒刑以上刑之宣告，有被告全國前案紀錄表在卷可參，其經此教訓後，應知所警
    惕，信無再犯之虞，因認對被告乙○○所宣告之刑以暫不執行為適當，併諭知有
    期徒刑四月緩刑二年，以勵自新，並無不合，檢察官對此部分上訴意旨，指摘原
    判決量刑過輕，為無理由，應予駁回。
五、被告等經合法傳喚，無正當理由不到庭，爰不待其等陳述逕行判決。
據上論斷，應依刑事訴訟法第三百六十八條、第三百六十九條第一項前段、第三百六
十四條、第二百九十九條第一項前段、第三百七十一條，刑法第二十八條、第五十六
條、第三百三十九條第一項，罰金罰鍰提高標準條例第一條前段，判決如主文。
本案經檢察官張斗輝到庭執行職務。
中    華    民    國      八十九      年      四      月      十九      日
                                  臺灣高等法院臺南分院刑事第四庭
                                      審判長法官  陳    義    仲
                                            法官  蔡    崇    義
                                            法官  徐    財    福
右正本證明與原本無異。
不得上訴。
                                      法院書記官  王    全    龍
中    華    民    國      八十九      年      四      月     二十一     日


司法院資訊處製作；財團法人民間司法改革基金會備份。
